最高法院刑事判決　　　　　　　　　　　　　　　八十八年度台上字第三九○六號
　　上　訴　人　甲○○　男
　　選任辯護人　翁方彬律師
右上訴人因違反槍砲彈藥刀械管制條例案件，不服台灣高等法院中華民國八十八年四
月二十二日第二審判決（八十七年度上訴字第三二一六號，起訴案號：台灣桃園地方
法院檢察署八十五年度偵字第一五九八六、一五七八七、一五九七一、一六一四九、
一六三○七、一六三一四號、八十六年度偵字第八一三、一六九一、二一六九、二三
八八、二四三九、二四四二、二四四三、二四四四、二五二五、二五二六、二八四四
、二九五六、二九五七、二九五八、二九五九、二九六○、二九六一、二九六二、二
九六三、二九六四、二九六五、二九六六、二九六七、二九六八、二九六九、二九七
○、二九七一 、二九八一、二九八二 、二九八四、三二六三、三二六四、三五○七
、三五○八、三六四四、三八三七、四○五五、四○五八、四○六○、四○八八、四
○九○、四二五七、四四四五、四四四六、四四四七、四四四八、四四四九、四四五
○、四四五一、四四五二號），提起上訴，本院判決如左：
    主  文
原判決撤銷，發回台灣高等法院。
    理  由
本件原判決認定上訴人甲○○於民國八十年間某日，在台北市○○路與光復北路其經
營酒店內，向楊玉斌以新台幣三十萬元之代價購入中共製黑星手槍二枝及子彈二十發
發，未經許可而無故持有之，經試射其中子彈一發後，嗣於八十一年間某日，在桃園
縣中壢市○○○○路底「交流道遊樂場」借給李建發，後因故向李建發拿回一枝手槍
及子彈，於八十二年六月間某日，在桃園縣八德市與中壢附近某處，將其中一枝黑星
手槍（含彈匣一個）及子彈六發借予張正源，張正源旋又於桃園縣桃園市鎮○街附近
再借給劉必勇（已另案審結），劉必勇於八十二年、八十三年間將該槍彈借給姓名年
籍不詳綽號「阿忠」之男子後槍彈不知去向，另一枝黑星手槍（含彈匣一個）及子彈
六發，則放置於李建發桃園縣中壢市住處，剩餘之七發子彈則由上訴人丟棄，嗣李建
發於八十二年間因犯賭博罪，經台灣桃園地方法院判處有期徒刑十月確定，於八十二
年七月間入監執行，其妻林麗華不久發現前開槍、彈藏放家中，乃將該槍、彈拋棄。
上訴人於警偵辦其涉嫌經營賭場等案件時，於其上揭無故持有槍彈之犯行尚未被發覺
前，主動向警供述其前開購買中共製黑星手槍二枝及子彈二十發而無故持有之事實，
並供出手槍、子彈之去向，而受裁判，並經警因而循線查獲李建發、張正源、劉必勇
等人涉犯槍砲彈藥刀械管制條例案件等情，因而撤銷第一審關於上訴人無故持有手槍
部分之判決，改判仍依想像競合犯關係，從一重論處上訴人未經許可無故持有手槍罪
刑，固非無見。
惟查：(一)按犯槍砲彈藥刀械管制條例第十九條第一項所列舉之罪，依個案情節符合比
例原則部分，固應適用該條例宣告保安處分；至不符合部分而應宣告保安處分者，則
仍由法院斟酌刑法第九十條第一項規定之要件，依職權為之，於此，自無刑法第二條
第二項之適用，亦即仍有從新從輕原則之適用，司法院大法官會議釋字第四七一號解
釋釋示甚明。因之，凡在上開條例八十六年十一月二十四日修正公布前，犯該條例第
十九條第一項所列之罪，除合於刑法第九十條第一項之情形，得依該條項宣付保安處
分外，依刑法第二條第一項從新從輕原則之規定，即不得宣付強制工作。本件依原判
決認定之事實，上訴人持有槍彈之行為，係於八十年、八十一年間，揆諸首揭說明，
應無修正後上開條例第十九條第一項之適用，乃原判決竟依該條項之規定，宣告上訴
人應於刑之執行完畢或赦免後令入勞動場所強制工作三年，即有適用法則不當之違法
。(二)原判決事實認定上訴人於無故持有槍彈之犯行尚未被發覺前，主動向警供述其購
買中共製黑星手槍二枝及子彈二十發而無故持有之事實，並供出手槍、子彈之去向，
而受裁判，並經警因而循線查獲李建發、張正源、劉必勇等人涉犯槍砲彈藥刀械管制
條例案件等情，理由並說明此核與修正前槍砲彈藥刀械管制條例第十三條之二第一項
自首減輕或免除其刑規定之要件相符云云，惟同條第二項另規定：「前項情形，於中
央主管機關報經行政院核定辦理公告期間自首者，免除其刑」，原判決理由二說明上
訴人係於八十五年十二月十四日向警自首上開犯罪事實，則是否合於上開條例第十三
條之二第二項之規定﹖原判決未予說明，亦併有應於審判期日調查之證據未予調查及
理由不備之可議。上訴意旨，執以指摘原判決違法，非無理由，應認原判決有撤銷發
回之原因。
據上論結，應依刑事訴訟法第三百九十七條、第四百零一條，判決如主文。
中      華      民      國    八十八    年      七      月    二十二    日
                              最高法院刑事第十庭
                                  審判長法官  莊  登  照
                                        法官  洪  明  輝
                                        法官  蔡  清  遊
                                        法官  黃  一  鑫
                                        法官  林  秀  夫
      右正本證明與原本無異
                                              書  記  官
中      華      民      國    八十八    年      七      月    二十九    日
                                                                        Ｒ
